【裁判字號】    97,交訴,3
【裁判日期】    970529
【裁判案由】    公共危險
【裁判全文】
臺灣臺北地方法院刑事判決               97年度交訴字第3號
公  訴  人  臺灣臺北地方法院檢察署檢察官
被      告  甲○○
上列被告因公共危險案件，經檢察官提起公訴（96年度偵字第25
218號），本院判決如下：
    主  文
甲○○駕駛動力交通工具肇事，致人受傷而逃逸，處有期徒刑陸
月，如易科罰金，以新臺幣壹仟元折算壹日。
    事  實
一、甲○○於民國96年8月5日23時40分許，騎乘懸掛其原有之GF
    K-650號車牌之不詳機車（甲○○原所有之車牌號碼GFK-650
    號重型機車，於94年8月24日經臺北縣政府環境保護局以環
    保廢棄車輛依法拖吊並報廢，但甲○○未將車牌繳回），沿
    臺北市○○○路東往西方向行駛，行經臺北市中山區○○○
    路與中山北路口，本應注意駕駛人駕駛汽車，應遵守交通號
    誌之指示，且依當時情形，並無不能注意之情事，竟疏未注
    意，在其行向之號誌轉為紅燈之情況下，仍貿然闖越紅燈。
    適乙○○騎乘車牌號碼BNQ-363號重型機車搭載丙○○，沿
    臺北市○○○路北往南行駛，於行至民生西路口時，因甲○○闖越紅燈，致乙○○閃避不及，撞上甲○○所騎乘之機車
    右側車身，當場人車倒地，乙○○及丙○○二人分別受有左
    肘擦傷（過失傷害部分未據告訴）。詎甲○○雖下車並扶起
    乙○○之機車後，竟未協助救護，在乙○○表示要至臨近之
    警局備案時，即趁隙駕車逃逸。乙○○立即記下車號報警，
    經警方循線查獲。
二、案經臺北市政府警察局中山分局報告臺灣臺北地方法院檢察
    署檢察官偵查起訴。
    理  由
一、訊據被告甲○○固坦承於94年12月30日取回GFK-650號機車
    車牌後，至今仍持有該車牌等情不諱，惟矢口否認有何肇事
    逃逸之犯行，並辯稱: 我的機車遺失很多年了，當天我沒有
    騎車與被害人發生車禍，我當天是在上班云云。惟查:
  (一)被害人乙○○騎乘車牌號碼BNQ-363號重型機車，搭載被害
    人丙○○，於上揭時、地，與騎乘懸掛GFK-650號車牌之不
    詳機車之男子發生車禍，致被害人乙○○及丙○○二人當場
    人車倒地，分別受有左肘擦傷等情，業據證人乙○○於本院
    審理時結證: 當天我騎機車載丙○○沿中山北路往南的方向
    走，到中山北路、民生西路交叉口馬偕醫院那邊的時候，我
    綠燈繼續直行，左側突然有機車闖紅燈過來，我就撞到那台
    機車的側面。當時兩台車都倒地，倒地之後，我就起來，並
    去扶丙○○，撞我的人也起來，我跟撞我的人說你闖紅燈，
    我有給他看我們受傷的狀況。並跟對方說我們去備個案，對
    方扶起他的及我的機車，我跟我朋友說我要去找警察來看的
    時候，對方急急忙忙騎車要走，我喊他你不要這樣，對方不
    理我，他騎車走的時候我記下車號。對方是矮矮的，大約16
    0幾公分，男性，約莫4、50歲人，不會覺得他很胖或是很瘦
    。他有喝酒，而且國台語混雜，被告的語氣與撞我的人有像
    ，說話結結巴巴，有緊張的感覺，但無法確定等語; 及證人
    丙○○於本院審理時結證: 當時我們綠燈往前騎時，有一台
    摩托車闖紅燈，結果我們機車就正面撞到他的側面，兩部機
    車都倒地了，我摔倒在地上，對方先爬起來，有跑過來問我
    們怎麼樣了，還好吧，有沒有受傷，我就說我有擦傷。對方
    說他也有受傷，然後我就說我們可以請警察來調解，不管發
    生何事情，後來對方先牽起我們的機車，再去牽他自己的車
    子就騎走了。對方是個阿伯，會吃檳榔，身高沒有很高，與
    我差不多高，我大約169公分，瘦瘦的，沒有帶眼鏡，應該
    是臺灣人，他是講國語，口音感覺不是外省人的口音。我覺
    得被告還滿像撞我的人，那天是晚上，只是事發當天他比較
    匆忙，有喝酒的樣子，剛剛那個被告笑笑的，但是我覺得應
    該是同一個人等語在案。並有現場圖、道路交通事故調查報
    告表、道路交通事故當事人登記聯單、臺北市政府警察局疑
    似道路交通事故肇事逃逸追查表、車籍查詢-基本資料詳細
    畫面、現場照片、被害人乙○○所騎乘之機車照片、被害人
    二人受傷之照片在卷可考（參偵卷第6、9-19頁）。參之證
    人乙○○係於96年8月6日，在馬偕醫院就醫時，即向到場員
    警黃嘉申明確陳明，對方所騎乘之車號為GFK-650號、重機
    、藍色之特徵，此亦有談話紀錄表可按（參偵卷第8頁），
    時間上極為緊接，應無因時間久遠而記錯車號之虞。此外，
    證人二人雖因本件車禍事故而受傷，但其二人於偵查中即已
    表明不對肇事者提出告訴。益徵其二人應無故意設詞誣陷被
    告之虞。是證人乙○○所證述: 當日其二人發生車禍之人係
    騎乘懸掛GFK-650號機車之男子，應與事實相符，而可採信
    。
  (二)FFK-650號機車係被告所有，該車前於94年8月24日經臺北縣
    政府環境保護局依法拖吊並報廢，且該機車於遭拖吊報廢當
    時車牌已遺失等情，業經本院向臺北市監理處函詢，經該處
    以97年2月18日北市監北字第09760071900號函復暨所附之機
    車異動歷史查詢、交通部公路總局臺北區監理所板橋監理站
    95年2月7日北監板一字第0950000385號函、臺北縣政府環境
    保護局95年1月23日北環四字第09500004774號函94年8月23
    日至同年月30日止拖吊無牌廢棄機車清冊等在卷可稽（附於
    本院卷）。嗣於94年11月10日臺北縣政府警察局板橋分局查
    獲案外人徐榮福騎乘懸掛被告所有已遺失（或失竊，該案並
    未認定）之上開車牌之他人失竊車輛。承辦員警陳永偉於查
    證完畢後，於94年12月30日將上開車牌發還予被告，為被告
    所不爭執，並經本院依職權調閱案外人徐榮福所涉之贓物案
    件全卷（臺灣板橋地方法院94年度簡字第5719號）查明屬實
    ，且有員警陳永偉所提供被告當時之警詢筆錄及所出具之臺
    北縣政府警察局贓物認領保管單各1份在卷可參（參本院卷
    ）。又上開GFK-650號機車車牌，現仍由被告持有中，此亦
    經被告當庭提出車牌一面為證（參本院97年5月15日審判筆
    錄）。從而，上開機車車牌自94年12月30日起迄今，均係在
    被告持有中，至為明確。質之被告亦坦承該車牌自從取回後
    ，未曾遺失、失竊或出借他人使用。參以證人丙○○於偵查
    中已明確指認當日與其等發生車禍之人為被告，其於本院審
    理時，雖因時間較久，而未能明確指認，但仍從被告之說話
    語氣及外觀特徵證稱: 百分之80可以確定是被告。本院審酌
    證人二人之證詞，以及系爭GFK-650號車牌自94年12月30日
    起迄今，均係在被告持有之事實，認被告確係於上開時、地
    ，騎乘懸掛其所有之GFK-650號車牌之不詳機車，與證人二
    人發生車禍之人無誤。被告否認犯行，並執上詞置辯，但被
    告始終未能提出其車禍當時確時人在上班之證據供本院查證
    ，空言抗辯，無足採信。
  (三)綜合上述，本件被告與被害人二人發生車禍事故，致被害人
    受傷，其非但未下車進行救助，反而在被害人表示要至鄰近
    警局備案之際，即駕車逃離現場。從而，其肇事致人受傷而
    逃逸之犯行，事證明確，洵堪認定，應予依法論處。
二、核被告所為，係犯刑法第185條之4之肇事逃逸罪。爰審酌被
    告於肇事後，未為必要救助而逃逸，幸被害人之傷勢不重，
    尚可自行就醫，以及其犯後仍否認犯行之態度等一切情狀，
    量處如主文所示之刑，並諭知易科罰金之折算標準。
據上論斷，應依到事訴訟法第299條第1項前段，刑法第185條之4
、第41條第1項前段，判決如主文。
本案經檢察官杜慧玲到庭執行職務。
中    華    民    國    97    年    5     月    29    日
                  刑事第四庭   審判長法  官  劉慧芬
                                     法  官  呂政燁
                                     法  官  李桂英
上正本證明與原本無異。
如不服本判決，應於判決送達後10日內向本院提出上訴狀（應抄
附繕本）。告訴人或被害人如對於本判決不服者，應具備理由請
求檢察官上訴，其上訴期間之計算係以檢察官收受判決正本之日
期為準。
                                     書記官  嚴君珮
中    華    民    國    97    年    5     月    29    日
附錄本案論罪科刑法條全文：
中華民國刑法第185條之4
（肇事遺棄罪）
駕駛動力交通工具肇事，致人死傷而逃逸者，處6月以上5年以下
有期徒刑。


司法院資訊處製作；財團法人民間司法改革基金會備份。
